【裁判字號】    98,抗,128
【裁判日期】    980617
【裁判案由】    假扣押
【裁判全文】
臺灣高等法院高雄分院民事裁定           98年度抗字第128號
抗  告  人  乙○○
相  對  人  台新國際商業銀行股份有限公司
法定代理人  丙○○
代  理  人  甲○○
上列當事人間聲請假扣押事件，抗告人對於中華民國98年1 月14
日臺灣高雄地方法院98年度裁全字第328 號裁定提起抗告，本院
裁定如下：
    主  文
原裁定關於准對抗告人為假扣押部分及其訴訟費用（除確定部分
外）之裁判均廢棄。
上開廢棄部分，相對人在第一審之聲請駁回。
聲請（除確定部分外）及抗告訴訟費用由相對人負擔。
    理  由
一、本件抗告意旨略以：抗告人之夫鄭璧輝雖曾受邀擔任訴外人
    蔡武忠向相對人借款之連帶保證人；並曾將其所有坐落高雄
    市○○區○○街108 號4 樓房地（下稱系爭房地）無償贈與
    抗告人，嗣因蔡武忠尚有借款本金新台幣（下同）407 萬2,
    548 元未依約清償，相對人竟訴由原法院以89年度訴字第29
    13號判決撤銷贈與確定在案，但因抗告人前已以系爭房地供
    中國人壽保險股份有限公司（下稱中國人壽公司）設定360
    萬元之最高限額抵押權並借款，且因抗告人簽發本票向原裁
    定共同債務人莊明華（按莊明華對於原裁定並未提出抗告，
    此部分已確定在案）借款未還，經莊明華聲請經原法院准就
    該本票予以強制執行後，並據以拍賣系爭房地。相對人因系
    爭房地拍賣所得價款清償中國人壽之抵押債權及莊明華之部
    分本票債權後已無餘額可供清償鄭璧輝之連帶保證債務，乃
    相對人除提起確認本票債權不存在之訴外，竟聲請法院准供
    擔保就抗告人之財產於210 萬元之範圍內予以假扣押。惟抗
    告人從未積欠相對人任債務，亦無脫產之行為，原法院疏未
    詳查，遽予准予，顯於法有違，爰依法提起抗告，求予廢棄
    原裁定等語。
二、按請求及假扣押之原因，應釋明之。前項釋明如有不足，而
    債權人陳明願供擔保或法院認為適當者，法院得定相當之擔
    保，命供擔保後為假扣押，民國92年2 月9 日修正公布之民
    事訴訟法第526 條第1 項、第2 項規定甚明。其修正立法理
    由為：「依原第2 項規定，債權人得供擔保以代釋明，惟債
    權人聲請假扣押，應使法院信其請求及假扣押之原因大致為
    正當，故仍應盡其釋明責任。然其釋明如有不足，為補強計
    ，於債權人陳明就債務人可能遭受之損害願供擔保並足以補
    釋明之不足，或於法院認以供擔保可補釋明之不足並為適當
    時，法院均可斟酌情形定相當之擔保，命債權人供擔保後為
    假扣押，爰修正第2 項」。足見債權人應先就請求及假扣押
    之原因，盡其釋明之責，必待釋明仍有不足，始得以供擔保
    補釋明之欠缺。倘債權人未為任何釋明，縱其陳明願供擔保
    ，仍不得認該擔保已補釋明之完全欠缺，其假扣押之聲請，
    自不應准許。
三、經查相對人主張抗告人之夫鄭璧輝因受邀擔任訴外人蔡武忠
    向相對人借款之連帶保證人，嗣蔡武忠尚有借款本金407 萬
    2,548 元未依約清償，而鄭璧輝竟將其所有系爭房地無償贈
    與抗告人，並由抗告人提供系爭房地設定最高限額360 萬元
    之抵押權予中國人壽公司，且向該公司借款。相對人乃訴請
    原法院以89年度訴字第2913號判決撤銷贈與確定在案。惟抗
    告人竟勾串原裁定共同債務人莊明華偽造不實之本票債權10
    0 萬元，由莊明華聲請原法院裁定准就該本票予以強制執行
    後，據以拍賣系爭房地，而經執行法院分配得11萬餘元之執
    行款。相對人亦對之提起確認本票債權不存在之訴，現尚由
    原法院審理中。因鄭璧輝之連帶保證債務尚有本金407 萬2,
    548 元未償，相對人恐訴訟曠日費時，日後有不能執行或甚
    難執行之虞，爰願供擔保聲請就抗告人之財產於210 萬元範
    圍內予以假扣押云云，固據其提出原法院89年度訴字第2913
    號民事判決暨確定證明書、95年度執字第42940 號債權憑證
    暨聲請強制執行狀，96年度執字第76611 號分配表、分配表
    異議之訴起訴狀，原法院97年度訴字第2936號民事準備書狀
    ，系爭房地登記謄本，抗告人96年度綜合所得資料影本為證
    ，然此僅足以釋明相對人訴請撤銷抗告人夫妻就系爭房地所
    為之贈與行為並獲勝訴判決確定，莊明華曾聲請就系爭房地
    聲請強制執行，並獲分配執行款11萬1,055 元且相對人就該
    分配表另提起分配表異議之訴等情，惟就對於抗告人有何金
    錢請求或得易為金錢請求之請求權及就抗告人有日後不能強
    制執行或甚難強制執行之虞等請求及假扣押之原因，迄未提
    出可使法院信其主張為真實之證據。又相對人經本院通知到
    庭陳述意見時亦陳稱：相對人曾就抗告人簽發面額100 萬元
    本票給莊明華等事實，提起確認該本票債權不存在之訴，因
    該案很複雜，法院不能因為相對人現在不能提出假扣押請求
    之證明，就認為相對人未釋明假扣押之請求等語（見本院卷
    第25頁），是相對人就請求及假扣押之原因既均未釋明，即
    不符假扣押之要件。揆諸上開說明，相對人就抗告人部分所
    為假扣押之聲請，自屬不應准許。從而原裁定准許相對人所
    為對抗告人假扣押部分之聲，即有未合。抗告意旨指摘原裁
    定此部分不當，求予廢棄，即屬有理由，應由本院將原裁定
    關於准對抗告人為假扣押部分及訴訟費用（除確定部分外）
    之裁判均廢棄，並改裁定駁回相對人對抗告人部分之聲請。
四、據上論結，本件抗告為有理由，依民事訴訟法第492 條前段
    、第95條、第78條，裁定如主文。
中    華    民    國    98    年    6     月    17    日
                              民事第三庭
                                  審判長法官  張國彬
                                  法      官  魏式璧
                                  法      官  吳登輝
以上正本證明與原本無異。
如不服本裁定應於送達後10日內向本院提出再抗告狀（並按他造
當事人之人數附繕本），並繳納再抗告費新台幣1,000 元。
再為抗告僅得以適用法規顯有錯誤為理由，並應委任律師為代理
人。
中    華    民    國    98    年    6     月    18    日
                                  書  記  官  張明賢
附註：
抗告人之配偶、三親等內之血親、二親等內之姻親，或抗告人為
法人、中央或地方機關時，其所屬專任人員具有律師資格並經法
院認適當者，亦得為第三審代理人。
抗告人或其法定代理人具有律師資格者及前項情形，應於提起抗
告或委任時釋明之。


司法院資訊處製作；財團法人民間司法改革基金會備份。
